臺灣高等法院刑事裁定
110年度抗字第191號
抗  告  人  臺灣新北地方檢察署檢察官
受  刑  人  歐人瑞



上列抗告人因受刑人定其應執行刑案件，不服臺灣新北地方法院
中華民國109年12月28日裁定（109年度聲字第4885號），提起抗
告，本院裁定如下：
    主  文
原裁定撤銷。
歐人瑞犯如附表所示各罪所處之有期徒刑部分，應執行有期徒刑
拾月，如易科罰金以新臺幣壹仟元折算壹日。
    理  由
一、原裁定意旨略以：本件受刑人歐人瑞犯如附表所示之案件，
    業經附表所示法院先後判決如附表所示之刑，均已確定在案
    。茲檢察官聲請定其應執行刑，經審核認聲請為正當，依刑
    事訴訟法第477條第1項、刑法第53條、第51條第5款，以裁
    定定其應執行刑為有期徒刑4月，如易科罰金，以新臺幣壹
    仟元折算一日等語。
二、檢察官抗告意旨略以：本件受刑人所犯如原裁定附表編號1
    至5所示共6罪，若以各該罪之宣告刑及已定執行刑之部分為
    基礎，以最長期宣告刑有期徒刑3月為下限，另以原裁定附
    表編號4所示2罪已定應執行有期徒刑3月加計原裁定編號1至
    3、5所示宣告刑之總和有期徒刑1年為上限，固未逾越刑法
    第51條第5款限制加重原則規定之外部性界限。然而，原裁
    定附表編號1至3所示3案件均已執行完畢（已執行有期徒刑6
    月），而原裁定附表編號4所示2罪既已定應執行有期徒刑3
    月，即應以上開情形為定刑之基礎，考量原裁定附表編號1
    至3所示案件雖為同類型的施用毒品案件，然施用毒品之次
    數為3次、犯罪時間不相近，並再參酌原裁定附表編號5所示
    案件為與原裁定附表編號1至4所示施用毒品案件完全不同類
    型的詐欺案件（宣告刑為有期徒刑3月）以為定刑之判斷。
    從而，原裁定僅在原裁定附表編號4已定應執行有期徒刑3月
    之基礎上僅加計有期徒刑1月，除所定刑期比已執行完畢之
    刑期少外，亦完全形同僅執行原裁定附表編號1所示有期徒
    刑2月之1半刑期，而全部免除原裁定附表編號2、3、5所示
    有期徒刑2月、2月、3月之罪，要難謂契合上開比例原則、
    責罰相當等原則，亦將使數罪併罰者之執行刑，與僅犯一罪
    受單一宣告刑者無從區別，不符罪刑相當原則；且受刑人竟
    因此享有形同免除該次犯行所應受刑罰之優惠，亦與自由裁
    量權行使應合於法秩序價值之部界限有悖。難謂與部性界限
    無違，且未充分說明有何必須為此裁量之特殊情由，其裁量
    權之行使，顯非妥適，爰請撤銷原裁定，另為適當合法之裁
    定等語。
三、按數罪併罰，有二裁判以上者，依刑法第51條規定，定其應
    執行之刑，數罪併罰，宣告多數有期徒刑者，於各刑中之最
    長期以上，各刑合併之刑期以下，定其刑期。但不得逾30年
    ，刑法第53條、第51條第5 款定有明文。次按，法律上賦予
    法院或法官自由裁量之事項，並非得恣意任為或毫無限制，
    而須在法規或法律原則之規範界限內，衡酌個案之具體情況
    ，為公平、合理、適當之裁決。是於裁量時，自須受法律規
    範之目的、精神、理念及法律秩序所指導。故法官自應依個
    案之具體情況，為公平、合理、適當之裁量，以符合法律規
    範之目的、精神、理念及法律秩序（最高法院 108年度台抗
    字第646號裁定意旨參照）。
四、受刑人所犯如附表所示各罪，犯罪時間自107年9月12日至10
    8年12月14日止，計有施用毒品5罪、詐欺1罪，其犯罪類型
    並非單一、侵害法益各別。另參酌受刑人所犯數罪類型中，
    附表編號1至4均為施用毒品罪，屬於個人自戕行為，具病患
    性犯人之人格特質，其責任非難重複之程度較高；編號5為
    詐欺罪，為造成個別被害人財產法益之損害，與施用毒品為
    不同類型之犯罪型態，是受刑人所犯上開施用毒品，均宜酌
    定較低之應執行刑。惟編號5之詐欺罪，與前開施用毒品罪
    所侵害之法益相異，且危害程度不同，難認與施用毒品罪具
    有類似性，非難重複性低，可罰性較高。而原裁定僅定應執
    行刑為有期徒刑4月，受刑人因此獲有減少有期徒刑8月之利
    益，已近乎免除附表編號2、3、5所示罪，顯然忽視施用毒
    品、詐欺之犯罪型態有異，原裁定定刑之裁量，難謂合理、
    適當、公平，核屬過低。是檢察官抗告意旨指摘原裁定不當
    ，為有理由，自應由本院將原裁定撤銷。復審酌該各犯行間
    時間關連性及整體犯行的應罰適當性，各罪之不法性及貫徹
    刑法量刑之理念規範，自為裁定如主文第2 項所示。
據上論斷，應依刑事訴訟法第413條、第477條第 1項，刑法第53
條、第50條、第51條第5款、第41條第1項、第8項，裁定如主文
。
中　　華　　民　　國　　110 　年　　2 　　月　  17　　日
                  刑事第八庭    審判長法　官  陳世宗
                                      法　官  吳勇毅
                                      法　官  呂寧莉
以上正本證明與原本無異。
不得再抗告。
                                      書記官  賴資旻
中　　華　　民　　國　　110 　年　　2 　　月　　19　　日